臺灣彰化地方法院民事判決　　　　　　　 96年度訴字第655號
　　原　　　告　乙○○
　　　　　　　　　　　　　　1.
　　訴訟代理人　甲○○
　　被　　　告　丁○○
　　訴訟代理人　丙　○
上列被告因過失傷害案件，原告提起刑事附帶民事訴訟請求損害
賠償（九十六年交附民字第四四號），經刑事庭裁定移送，本院
於民國九十六年八月十五日言詞辯論終結，茲判決如下：
    主      文
被告應給付原告新台幣參拾捌萬捌仟參佰零伍元及自民國九十六
年四月十八日起至清償日止，按週年利率百分之五計算之利息。
原告其餘之訴駁回。
本判決關於原告勝訴部分得假執行。
    事實及理由
一、原告主張：被告丁○○未領有機車駕駛執照，仍於民國（下
    同）九十五年十二月六日上午九時二十分許，騎乘車牌號碼
    ＴＴＶ－６８１號機車，沿彰化縣永靖鄉○○路三八二巷由
    北往南行駛，行經該巷與彰化線永靖鄉○○路○○路口時，
    原應注意車前狀況，隨時採取必要之安全措施，及行經無號
    誌之交岔路口，應減速慢行，而當時天候晴朗、光線明亮、
    路面乾燥及無障礙物、視距良好等情形，並無不能注意之情
    事，竟疏未注意，即未留意前方及交岔路口車輛之動態，而
    貿然左轉，適有原告乙○○騎乘車牌號碼ＭＴ７－３９１號
    機車，沿彰化縣永靖鄉○○路由東向西方向行駛至上開交叉
    路口，被告丁○○見狀欲煞避已嫌不及，致撞及原告人車倒
    地，受有外傷致頸椎第四、第五及第五、第六頸椎椎間盤狹
    窄併壓迫神經等傷害，原告自得本於侵權行為之法律關係，
    請求被告賠償下列費用：（一）醫療費用：原告因本件車禍
    所受之傷害，而支出新台幣（下同）十二萬二千一百七十五
    元之醫療費用。（二）增加生活上之需要：1.醫療器材費用
    ：原告因本件車禍所受之傷害，另支出醫療相關器材費用七
    千一百三十元。2.看護費：原告因本件車禍而住院開刀治療
    至出院為止，在醫院所支出之臨時看護費用為一萬四千元，
    及於出院返家療養期間，居家之看護費用為四萬五千元，合
    計看護費用為五萬九千元。（三）精神慰撫金：原告所受傷
    勢嚴重，雖經開刀治療後，仍需佩帶頸圈三個月，且需經長
    期復健；又原告在手術後療養期間，行動猶如機械人，日常
    生活所需，舉凡洗澡、上廁所等，皆需仰賴他人協助照料，
    且行動中仍常因牽動患部導致如遭雷擊般疼痛、抽痛，睡眠
    時亦因無法自然翻身，至擠壓患部，每每因疼痛而驚醒，精
    神上確實受有相當之痛苦。另原告並非熟闇法律之人，亦從
    未與人興訟，故於本件刑事案件進行期間，除掛念訴訟結果
    外，亦恐本案勝訴後將遭被告挾怨報復，實可謂寢食難安，
    無一夜成眠，精神上所受折磨不可謂不大，爰請求被告給付
    原告八十萬元之精神慰撫金。綜上請求金額，總計為九十八
    萬八千三百零五元等語。並聲明求為判決：被告應給付原告
    九十八萬八千三百零五元，及自起訴狀繕本送達之翌日起至
    清償日止，按年息百分之五計算之利息。
二、被告則以其無錢可供賠償之用等語置辯，並聲明：請求依法
    判決。
三、得心證之理由：
（一）查被告於前揭時地騎乘車牌號碼ＴＴＶ－６８１號機車，
      因疏未注意前方及交岔路口車輛之動態，即貿然左轉，未
      減速慢行作隨時停車之準備，及其屬轉彎車未暫停讓直行
      車先行，不慎撞及原告所騎乘車牌號碼ＭＴ７－３９１號
      機車，致原告人車倒地，受有外傷致頸椎第四、第五及第
      五、第六頸椎椎間盤狹窄併壓迫神經等傷害，被告因前開
      過失傷害犯行，業經本院刑事庭以九十六年度交易字第六
      十二號刑事判決判處有期徒刑三月，如易科罰金以三百元
      折算一日，並確定在案等情，業經原告提出行政院衛生署
      彰化醫院診斷證明書一件附卷可憑，並為被告所不爭執，
      且經本院依職權調閱該刑事案卷查核無誤，足認被告就本
      件車禍之發生為有過失，且其過失行為與原告所受傷害間
      有相當因果關係，自應就原告所受傷害負賠償責任。
（二）按因故意或過失，不法侵害他人之權利者，負損害賠償責
      任；不法侵害他人之身體或健康者，對於被害人因此喪失
      或減少勞動能力，或增加生活上之需要時，應負損害賠償
      責任；不法侵害他人之身體、健康、名譽、自由、信用、
      隱私、貞操，或不法侵害其他人格法益而情節重大者，被
      害人雖非財產上之損害，亦得請求賠償相當之金額；汽車
      、機車或其他非依軌道行駛之動力車輛，在使用中加損害
      於他人者，駕駛人應賠償因此所生之損害；民法第一百八
      十四條第一項前段、第一百九十三條第一項、第一百九十
      五條第一項前段、第一百九十一條之二前段分別定有明文
      。本件被告因過失不法侵害原告之身體、健康等人格權，
      業經認定如前，揆諸上開規定，被告自應負侵權行為損害
      賠償責任。玆審酌原告請求之各項賠償金額如下：
    1.醫療費用及醫療器材費用部分：原告主張其因本件車禍受
      傷計支出醫療費用十二萬二千一百七十五元及購買相關醫
      療器材七千一百三十元乙節，業據提出署立彰化醫院收據
      影本六紙及統一發票影本四紙為證，核其內容均屬必要，
      被告亦不爭執，自應予准許。
    2.看護費用：原告主張其因本件車禍受傷，住院開刀治療期
      間及返家療養期間，計支出看護費用五萬九千元等語，已
      提出內容相符之收據二紙為證，被告並未爭執，且觀諸原
      告因本件車禍受有外傷致頸椎第四、第五及第五、第六頸
      椎椎間盤狹窄併壓迫神經等傷勢，自有請人照料看護必要
      ，是原告此部分請求，亦應准許。
    3.精神慰撫金：原告因本件車禍而受有前述傷害，所受精神
      及身體上之痛苦，不可言喻，故原告請求被告賠償非財產
      上之損害，自屬有據。查本件原告國小肄業，之前擔任臨
      時工，收入不定，有土地二筆，存款一百餘萬元及五筆投
      資；被告國小畢業，並無財產等情，業據彼等陳明在卷，
      並有稅務電子閘門財產所得調件明細表附卷可佐，本院斟
      酌兩造之身分地位、教育程度、經濟能力、被告加害情形
      及原告精神所受痛苦程度等一切情形，認原告請求精神慰
      藉金八十萬元尚屬過高，應予酌減為二十萬元始為公允。
      是原告超過此金額部分之請求，不應准許。
    4.綜上，原告得請求被告賠償之金額為醫療費用十二萬二千
      一百七十五元、購買相關醫療器材七千一百三十元、看護
      費用五萬九千元、精神慰撫金二十萬元，以上合計為三十
      八萬八千三百零五元。
（三）從而，原告依侵權行為損害賠償請求權，請求被告給付於
      三十八萬八千三百零五元及自起訴狀繕本送達翌日即九十
      六年四月十八日起至清償日止，按週年利率百分之五計算
      之利息範圍內，核屬正當，應予准許。至逾此部分之請求
      ，則屬無據，應予駁回。
（四）核原告勝訴部分，本院所命給付之金額未逾五十萬元，依
      民事訴訟法第三百八十九條第一項第五款規定，應依職權
      宣告假執行。
（五）本件原告係提起附帶民事訴訟，依法毋庸繳納裁判費，二
      造於訴訟中又未支出訴訟費用，故毋庸為訴訟費用負擔之
      諭知，併此敘明。
中      華      民      國  九十六  年  八   月  廿二 日
                        民事第一庭 法  官  簡燕子
以上正本係照原本作成。
如對本判決上訴須於判決送達後廿日內向本院提出上訴狀。
中      華      民      國  九十六  年  八   月  廿二 日
                                   書記官  林嘉賢
